臺灣雲林地方法院刑事判決　　　　　　 100年度易緝字第15號
公　訴　人　臺灣雲林地方法院檢察署檢察官
被　　　告　陳清啟
上列被告因竊盜案件，經檢察官提起公訴（100 年度偵緝字第35
號、100 年度偵字第1231、1643、3303、3544、3545號），被告
於準備程序中就被訴事實為有罪之陳述，本院合議庭裁定由受命
法官獨任進行簡式審判程序，判決如下：
    主      文
陳清啟共同犯攜帶兇器竊盜罪，累犯，處有期徒刑玖月。扣案之
如附表編號１至３所示之物均沒收之；又共同犯攜帶兇器竊盜罪
，累犯，處有期徒刑玖月。扣案之如附表編號１至３所示之物均
沒收之。應執行有期徒刑壹年貳月，扣案之如附表編號１至３所
示之物均沒收之。
    事實及理由
一、犯罪事實：
  (一)陳清啟（綽號長腳）於民國97年間，因施用毒品案件，經臺
    灣彰化地方法院（下稱彰化地院）以97年度易字第87號、97
    年度斗簡字第50號、97年度斗簡字第29號判決分別判處有期
    徒刑7 月、5 月、5 月確定，嗣經彰化地院以97年度聲字第
    2486號裁定定應執行刑有期徒刑1 年確定。另於97年間，因
    施用毒品案件，經彰化地方院以97年度簡字第214 號判決判
    處有期徒刑6 月確定，復與上開案件接續執行，於98年8 月
    21日縮短刑期執行完畢。詎其竟不知悔改，而與楊朝貴（所
    涉下列犯行，業經本院以100 年度易字第470 號審結）共同
    意圖為自己不法所有之犯意聯絡，先後於99年10月、11月間
    某2 日凌晨1 、2 時許，由楊朝貴駕駛向科仕崴汽車商行租
    得之自用小客車（事先由楊朝貴換掛張巍鐘交付之VJ-3497
    或UG-1900 號車牌，以躲避執法單位查緝，所涉收受贓物犯
    行部分，未據檢察官起訴）搭載陳清啟，並攜帶楊朝貴所有
    客觀上足供兇器使用之如附表編號１至３所示之物，一同前
    往雲林縣麥寮鄉○○路段道路上之電箱AD74KO353 （起訴書
    誤載為AD74KO35，由本院逕予更正）至新興路8 之1 號（本
    處共竊取17個人孔蓋下方之電纜）、雲林縣麥寮鄉○○路段
    至新興路與自強路口道路上之電箱00-0000-00至新興路與自
    強路口（本次共竊取9 個人孔蓋下方之電纜線，位屬雲林縣
    麥寮鄉○○路段之安寮＃19號電桿）等處，先由楊朝貴持人
    孔蓋掀蓋器將人孔蓋掀起，指示陳清啟將水溝內電纜線拉高
    ，楊朝貴則持鐵剪將電纜線剪斷，再至另一側之人孔蓋，以
    前揭方式剪斷電纜線後，復由陳清啟將電纜線綁在上揭車輛
    後方，楊朝貴則將該車駛至無人之處，復共同將電纜線拉出
    後收至車輛行李廂內，以此方式竊取天成輸配工程有限公司
    （下稱天成公司）所有之物得逞（包含交連PE電纜2/0 【2,
    801 公尺，1,989 公斤，價值新臺幣《下同》615,904 元】
    、交連PE電纜250MCM【5,211 公尺，6,819 公斤，價值21,1
    37,644元】、電纜分接頭125 只【價值43,872元】、C 型壓
    接套管【2/0 對250 ，211 只，價值25,230元】、塑膠硬管
    【150X5.5 ，35公尺，價值3,150 元】、塑膠硬管【80X5.5
    ，21公尺，價值630 元】、防水膠【30卷，價值5,200 元】
    、塑膠帶【27捲，價值3,240 元】、絕緣膠【25卷，價值3,
    750 元】）。前揭竊得之電纜線則由楊朝貴賣與綽號「龍哥
    」之人或資源回收場，所得現金均花用一空。嗣因另案於10
    0 年1 月28日在楊朝貴所租賃位於雲林縣崙背鄉新庄51號執
    行搜索時，扣得附表所示之工具及剝皮電纜1 批（12.5公斤
    ，業由臺灣電力股份公司【下稱臺電公司】職員謝順義領回
    ）、未剝皮電纜線1 批（4 公斤，亦由臺電公司職員謝順義
    領回）、VJ-3497 號車牌2 面（已由所有人吳宗憲領回）等
    物，而查悉上情。
二、認定犯罪事實所憑之證據及理由：
  (一)本案被告陳清啟所犯之罪，均係死刑、無刑徒刑或最輕本刑
    為3 年以上有期徒刑以外之罪，其於準備程序中就被訴事實
    均為有罪之陳述，經受命法官告知簡式審判程序之旨，並聽
    取其與公訴人之意見後，本院合議庭認無不得或不宜改依簡
    式審判程序進行之情事，依刑事訴訟法第273 條之1 第1 項
    、第284 條之1 規定，裁定由受命法官獨任進行簡式審判程
    序，是本案之證據調查，依刑事訴訟法第273 條之2 規定，
    不受同法第159 條第1 項、第161 條之2 、第161 條之3 、
    第163 條之1 及第164 條至第170 條規定之限制。
  (二)上揭犯罪事實，業據被告於警詢及本院審理中坦白承認（見
    彰化縣警察局彰警刑偵三字第1000039321號卷第45頁至第49
    頁、本院100 年度易緝字第15號卷【下稱本院易緝15號卷】
    第25頁、第29頁反面），核與證人即同案被告楊朝貴於檢察
    官偵訊及本院審理時之供述、告訴代理人吳茶於警詢時指訴
    情節相符（見彰化縣警察局彰警刑偵三字第1000015912號卷
    第67頁至第69頁、100 年度偵字第3303號卷第28頁、本院10
    0 年度易字第470 號卷【下稱本院易470 號卷】第85頁反面
    至第86頁、第88頁），並有彰化縣警察局搜索扣押筆錄、扣
    押物品目錄表各1 份、扣押物品照片7 張、贓物認領保管單
    2 紙、失車- 案件基本資料詳細畫面報表、雲林縣警察局臺
    西分局麥寮分駐所受理刑事案件報案三聯單各1 紙、天成公
    司損失估計表、位置圖等資料及現場指認照片35張（見彰化
    縣警察局彰警刑偵三字第1000015912號卷第70頁至第88頁、
    見彰化縣警察局彰警刑偵三字第1000010340號卷第76頁至第
    84頁）附卷可稽。此外，復有人孔蓋掀蓋器、大型鐵剪、拉
    勾各1 支扣案可資佐證，足徵被告之自白與事實相符，本件
    事證明確，被告之犯行，均堪認定。
三、論罪科刑之理由：
  (一)查被告行為後，刑法第321 條第1 項業於100 年1 月26  日
    修正公布，並於同年月28日生效施行，關於刑法變更後之新
    舊法律適用問題，應依刑法第2 條第1 項「行為後法律有變
    更者，適用行為時之法律。但行為後之法律有利於行為人者
    ，適用最有利於行為人之法律」規定，依「原則從舊、例外
    從輕」以為決定。又刑法第321 條第1 項第3 款之構成要件
    本身於此次雖未經修正，惟其法定刑由「6 月以上5 年以下
    有期徒刑」，修正為「6 月以上5 年以下有期徒刑，得併科
    新臺幣10萬元以下罰金」。準此，刑法第321 條第1 項第3
    款之攜帶兇器竊盜罪所定之構成要件，於上開規定修正前後
    仍屬一致，並無不同，但修正後則增加得併科罰金刑之規定
    ，較諸修正前提高，此既涉及科刑規範之變更，仍有新舊法
    比較之必要。而經比較結果，修正後之規定並未有利於被告
    ，依刑法第2 條第1 項前段規定，自應適用被告行為時即修
    正前刑法第321 條第1 項第3 款之規定論處。
  (二)按刑法第321 條第1 項第3 款之攜帶兇器竊盜罪，係以行為
    人攜帶兇器竊盜為其加重條件，此所謂兇器，其種類並無限
    制，凡客觀上足對人之生命、身體、安全構成威脅，具有危
    險性之兇器均屬之，且祇須行竊時攜帶此種具有危險性之兇
    器為已足，並不以攜帶之初有行兇之意圖為必要（最高法院
    79年臺上字第5253號判例意旨參照）。而被告與楊朝貴為本
    案2 次竊盜犯行之際，所使用之人孔蓋掀蓋器1 支（長度約
    95公分）、大型鐵剪1 支（長度約88公分），以及拉勾1 支
    （長度約77公分），均為金屬材質等情，業據本院當庭勘驗
    在卷（見本院易470 號卷第96頁至第96頁反面），且有前開
    扣案物之翻拍照片附卷可稽（見100 年度偵緝字第35號卷第
    128 頁）。查人孔蓋掀蓋器、大型鐵剪、拉勾等物，均屬金
    屬材質，且為質地堅硬、尖銳、鋒利之器具，在客觀上自足
    對人之生命、身體安全構成威脅，具有危險性，而可供兇器
    使用無訛。故核被告所為，均係犯刑法第321 條第1 項第3
    款之攜帶兇器竊盜罪。
  (三)被告與楊朝貴就前揭加重竊盜犯行，彼此間有犯意聯絡與行
    為分擔，均應論以共同正犯。
  (四)被告所犯上開各罪，犯意各別，行為互殊，應予分別論罪，
    合併處罰。
  (五)另被告有犯罪事實欄所載之前科及有期徒刑執行完畢之情形
    ，此觀臺灣高等法院被告前案紀錄表之記載即明，被告受有
    期徒刑執行完畢後，5 年以內故意再犯本案有期徒刑以上之
    刑之各罪，均為累犯，應就其所犯各次犯行，各依刑法第47
    條第1 項規定加重其刑。
  (六)爰審酌被告正值青壯，具有謀生能力，卻不思以己力賺取生
    活所需，竟與楊朝貴共同竊取天成公司之電纜線，足見其尊
    重他人財產權之觀念淡薄，且危害社會治安甚鉅，而有相當
    之可責性，惟念其於犯後坦承犯行，堪認有悛悔之意，態度
    尚可，並兼被告為國中畢業之智識程度，所竊得財物之價值
    、被害人受損害之程度等一切情狀，分別量處如主文所示之
    刑，並定其應執行刑如主文所示。
  (七)按沒收物之執行完畢與沒收物之不存在，並非一事，因犯罪
    依法必須沒收之物，雖已於共犯中之一人確定判決諭知沒收
    ，並已執行完畢，對於其他共犯之判決，仍應宣告沒收（最
    高95年度臺上字第5271號判決意旨參照）。查扣案如附表編
    號１至３所示之物，係楊朝貴所有，且供楊朝貴與被告行竊
    電纜線所用之物，業據楊朝貴及被告供陳明確（見本院易緝
    15號卷第25頁反面、本院易470 號卷第89頁至第89頁反面）
    ，上開扣案物於共犯楊朝貴案件判決後，雖經臺灣雲林地方
    法院檢察署以該署100 年7 月22日雲檢文木字第20869 號處
    分命令執行沒收銷燬完畢（見本院易緝15號卷第52頁），仍
    應依刑法第38條第1 項第2 款規定，於被告共犯之各次犯行
    項下，依刑法第38條第1 項第2 款規定宣告沒收。至於扣案
    如附表三編號４至６所示之物，固屬楊朝貴所有，惟與本案
    無涉，亦經楊朝貴陳明在卷（見本院易470 號卷第89頁至第
    89頁反面），且卷內並無積極證據足以佐證前開扣案物為本
    案竊盜電纜線所用之物，自不予宣告沒收。
四、應適用之法律：
  (一)刑事訴訟法第273 條之1 第1 項、第299 條第1 項前段。
  (二)刑法第2 條第1 項前段、第28條、修正前刑法第321 條第1
    項第3 款、第47條第1 項、第51條第5 款、第38條第1 項第
    2 款。
本案經檢察官黃煥軒到庭執行職務。
中    華    民    國   100    年    10    月    31    日
                  刑事第五庭  法  官  鍾世芬
以上正本證明與原本無異。
如不服本判決應於收受判決後10日內向本院提出上訴書狀，並應
敘述具體理由；其未敘述上訴理由者，應於上訴期間屆滿後20日
內向本院補提理由書（均須按他造當事人之人數附繕本）。「切
勿逕送上級法院」。
                              書記官  王雪招
中    華    民    國   100    年    10    月    31    日
附錄本案論罪科刑法條全文
修正前中華民國刑法第321 條：
犯竊盜罪而有左列情形之一者，處六月以上、五年以下有期徒刑
：
一、於夜間侵入住宅或有人居住之建築物、船鑑或隱匿其內而犯
    之者。
二、毀越門扇、牆垣或其他安全設備而犯之者。
三、攜帶兇器而犯之者。
四、結夥三人以上而犯之者。
五、乘火災、水災或其他災害之際而犯之者。
六、在車站或埠頭而犯之者。
前項之未遂犯罰之。
附表：
┌──┬─────────┬────┐
│編號│名稱              │數量    │
├──┼─────────┼────┤
│ １ │人孔蓋掀蓋器      │1 支    │
├──┼─────────┼────┤
│ ２ │大型鐵剪          │1 支    │
├──┼─────────┼────┤
│ ３ │拉勾              │1 支    │
├──┼─────────┼────┤
│ ４ │工具              │1 組    │
├──┼─────────┼────┤
│ ５ │工具箱            │1 箱    │
├──┼─────────┼────┤
│ ６ │Ｙ型扳手          │1 支    │
└──┴─────────┴────┘